【裁判字號】    89,訴,895
【裁判日期】    900417
【裁判案由】    毒品危害防制條例
【裁判全文】
臺灣桃園地方法院刑事判決                          八十九年度訴字第八九五號
    公  訴  人  臺灣桃園地方法院檢察署檢察官
    被      告  甲○○
右列被告因毒品危害防制條例案件，經檢察官提起公訴（八十九年度毒偵字第二五一
九號），本院判決如左：
    主      文
甲○○無罪。
    理      由
一、公訴意旨略以：被告甲○○前因施用第二級毒品安非他命案件，經觀察、勒戒後
    ，認無繼續施用毒品之傾向，由臺灣桃園地方法院檢察署檢察官於民國八十七年
    八月三十一日，以八十七年度偵字第一二一七一號不起訴處分確定後，復因施用
    第二級毒品安非他命案件，經觀察、勒戒後，認有繼續施用毒品之傾向，先送強
    制戒治，並由本署檢察官提起公訴，嗣於八十八年十一月二十三日，經臺灣高等
    法院八十八年度上易字第四二九四號判處有期徒刑六月確定。嗣甲○○復於八十
    八年十二月二十一日前九十六小時內，在不詳地點等處施用第一級毒品海洛英，
    於八十八年十二月二十一日向觀護人報到時經採尿始查知上情。因認被告所為係
    犯毒品危害防制條例第十條第一項之施用第一級毒品罪嫌云云。
二、公訴人認被告涉犯施用第一級毒品海洛因犯行，無非以台灣檢驗科技股份有限公
    司之尿液檢驗報告為唯一證據，訊據被告堅決否認有檢察官所指之上開犯行，辯
    稱從未施用過第一級毒品海洛因，在八十八年十二月停止戒治付保護管束期間，
    偶爾有施用安非他命而已，八十八年十二月二十一日觀護人採尿前數日有喝提神
    飲料及吃感冒藥，不知是否因此驗尿有毒品反應，但伊確實未曾施用第一級毒品
    海洛因等語。
三、按犯罪事實應依證據認定之，無證據不得推定其犯罪事實，刑事訴訟法第一百五
    十四條定有明文；又刑事訴訟法上所謂認定犯罪事實之證據，係指足以認定被告
    確有犯罪行為之積極證據而言，該項證據自須適合於被告犯罪事實之認定，始得
    採為斷罪資料，最高法院二十九年上字第三一０五號判例著有明文。
四、經查：被告於前案所犯施用第二級毒品安非他命案件之停止戒治付保護管束期間
    之八十八年十二月二十一日，至臺灣桃園地方法院檢察署觀護人室報到時，經觀
    護人採尿送驗，結果呈可待因陽性反應，固有該署施用毒品犯受保護管束人採尿
    報到編號表、尿液檢體監管紀錄表及台灣檢驗科技股份有限公司之濫用藥物尿液
    檢驗報告各一份附卷可稽，而公訴人於提起公訴前均未向被告提示上開檢驗報告
    予被告答辯機會，至於本院審理時被告則到庭否認有施用第一級毒品海洛因，而
    經本院將被告當日所採尿液再送法務部調查局覆驗結果，則為嗎啡陰性反應，有
    該局陸(一)字第89058476號檢驗通知書一份附卷可稽，而經本院再將上開台灣檢
    驗科技股份有限公司之尿液檢驗報告函詢法務部調查局，該局則再函覆本院謂「
    二、貴院89,7,26送驗編號00000000號尿液，經本局檢驗發現嗎啡含量103.5
    ng/mL ，可待因含量193.2 ng/mL，因可待因濃度大於嗎啡濃度，依據尿液毒品
    檢驗原理研判，此結果非因施用海洛因毒品所致，故將檢驗結果判定為嗎啡陰性
    反應，同時檢驗未發現甲基安非他命及安非他命成分。三、來函所附台灣科技檢
    驗公司88,12,24對同檢品檢驗結果為嗎啡含量147ng/mL，可待因含量337
    ng/mL，未發現甲基安非他命及安非他命成分。此項檢驗結果亦顯示尿液中嗎啡
    成分非施用海洛因毒品所致。依據本局研究報告顯示，尿液檢品於室溫狀態下保
    存，尿液中毒品濃度會隨保存時間的延長而逐漸遞。以本案尿液前後兩次檢驗時
    間差距達七個月以上，本局檢出嗎啡及可待因濃度均稍低於前一檢驗單位，乃屬
    正常合理情況，且於檢驗結果的判定上並無影響。」等語，有該局八十九年九月
    十九日陸(一)字第89069816號函一份在卷可稽。可知被告於上開時地所採尿液於
    初驗時僅呈「可待因陽性反應」，且於初驗及複驗結果，其尿液中之可待因成分
    均高於嗎啡成分，足認為其尿液中之「嗎啡成份」非導因於施用第一級毒品海洛
    因所致，公訴人不察逕以上開台灣科技檢驗公司檢驗報告稱被告尿液呈「可待因
    陽性反應」即認被告有施用第一級毒品海洛因犯行，實屬率斷。認被告所辯未施
    用第一級毒品海洛因等語為可採。
五、此外復查無其他積極證據足認被告有何施用第一級毒品海洛因犯行，被告犯罪不
    能證明，自應為被告無罪之諭知。
據上論斷，應依刑事訴訟法第三百零一條第一項，判決如主文。
本案經檢察官何嘉仁到庭執行職務
中      華      民      國      九十    年    四      月    十七    日
                                臺灣桃園地方法院刑事第六庭
                                      法 官  孫惠琳
右正本證明與原本無異。
如不服本判決，應於判決送達後十日內向本院提出上訴狀( 應附繕本 )，上訴於
臺灣高等法院。
                                      書記官  江世亨
中        華        民        國   九十   年   四   月    十八    日


司法院資訊處製作；財團法人民間司法改革基金會備份。
